臺灣高雄地方法院刑事判決　　　　　　　94年度訴字第2823號
公　訴　人　臺灣高雄地方法院檢察署檢察官
被　　　告　甲○○
上列被告因違反毒品危害防制條例案件，經檢察官提起公訴（94
年度毒偵字第5221號），本院判決如下：
    主  文
甲○○施用第一級毒品，累犯，處有期徒刑玖月。
    事  實
一、甲○○前因違反麻醉藥品管理條例案件，經臺灣高等法院高
    雄分院以民國85年度上訴字第1628號判處有期徒刑5 年6 月
    確定，於93年1 月16日縮短刑期執行完畢。另於90年間，因
    施用毒品案件，經本院裁定送觀察、勒戒後，因認有繼續施
    用毒品之傾向，再經本院以91年度毒聲字第147 號裁定令入
    戒治處所施以強制戒治，嗣經本院以91年度毒聲字第3000號
    裁定停止戒治交付保護管束，於92年1 月8 日保護管束期滿
    未經撤銷視為執行完畢，並經臺灣高雄地方法院檢察署檢察
    官於92年1 月14日以92年度戒毒偵字第57號為不起訴處分確
    定。詎仍不知戒絕毒癮，明知海洛因係毒品危害防制條例第
    2 條第2 項第1 款所明定之第一級毒品，不得持有及施用，
    仍於前述強制戒治執行完畢釋放後5 年內，復基於施用第一
    級毒品海洛因之犯意，於94年1 月8 日23時許回溯24小時內
    某時，在高雄縣、市內不詳地點，以不詳方式施用第一級毒
    品海洛因1 次。嗣於94年1 月8 日19時20分許，為警在高雄
    縣鳳山市○○路121 號五甲國中前查獲，並得其同意採尿送
    驗後呈嗎啡陽性反應，始悉上情。
二、案經高雄縣政府警察局鳳山分局報告臺灣高雄地方法院檢察
    署檢察官偵查起訴。
    理  由
一、證據能力方面
    按司法警察等偵查輔助人員，於案件未移送檢察官偵辦前之
    調查犯罪階段，依據檢察長之概括授權，先行將尿液、血液
    、毒品、槍砲、彈藥、刀械等證物，送請檢察機關預先核定
    之專責鑑定人或鑑定機關（團體）實施鑑定，基於檢察一體
    原則，該鑑定人或鑑定機關（團體），亦應視同受承辦檢察
    官所選任或囑託而執行鑑定業務，其等出具之書面鑑定報告
    ，應屬刑事訴訟法第206 條所定之傳聞例外，當具有證據能
    力（參照92年8 月刑事訴訟新制法律問題研討會之研討結果
    ）。查，臺灣高等法院檢察署於92年10月15日，以檢文允字
    第0921001322號函檢陳該署暨所屬各地方法院檢察署、福建
    高等法院金門分院檢察署、福建金門地方法院檢察署檢察長
    概括選任鑑定人或囑託機關（團體）名冊，其中臺灣高雄地
    方法院檢察署檢察長就「施用毒品鑑定（尿液）」部分，概
    括選任台灣檢驗科技股份有限公司為鑑定人或囑託鑑定機關
    ，有臺灣高等法院檢察署之上開函文及檢陳名冊1 份在卷可
    憑，是本件台灣檢驗科技股份有限公司出具之濫用藥物尿液
    檢驗報告，係由警察機關依據臺灣高雄地方法院檢察署檢察
    長之授權而送請之鑑定報告，依前開說明，符合傳聞法則之
    例外，有證據能力，亦合先敘明。
二、訊據被告甲○○矢口否認有上開施用第一級毒品海洛因之事
    實，辯稱：我真的沒有施用海洛因云云。惟查：
  (一)被告為警查獲後，於94年1 月8 日23時許所採集之尿液，係
    由被告親自採集至瓶中，以貼布封裝後，並於封條上捺指印
    ，此據被告陳明在卷，是送驗尿液應屬被告所有無誤。而上
    開尿液經送驗結果，呈嗎啡陽性反應，此有台灣檢驗科技股
    份有限公司94年2 月14日報告編號KＺ000000000000號濫用藥
    物尿液檢驗報告單、嫌疑人尿液採集編號對照表各1 紙附卷
    可稽。
  (二)服用海洛因後，尿液可檢出嗎啡最長時間，與服用劑量、服
    用頻率、服用方式、飲用水量之多寡、個人體質及其代謝情
    況等因素有關，依個案而異。依據文獻Clarke's Isolation
    of Drugs第2 版記述：海洛因服用後於24小時內，經由尿液
    排出之量可達施用劑量之80％。另Michael L.Smith 等人針
    對不同受試者，以注射方式給予1 次劑量3mg 至12mg海洛因
    進行試驗，結果顯示注射劑量增加，可檢出嗎啡陽性反應（
    濃度高於或等於300ng/ml）之時間亦有延長之趨勢，而不同
    受試者可檢出嗎啡陽性之時間各異，平均為1 至2 天，惟部
    分注射12mg海洛因者，至72小時仍可檢出微量嗎啡成分，故
    若服用高劑量海洛因，其尿液在72至96小時內，仍有檢出嗎
    啡成分可能性，但以嚴重海洛因濫用者之可能性較高，此據
    行政院衛生署管制藥品管理局92年2 月7 日管檢字第
    0920000881號函說明綦詳。是服用海洛因後，最低於24小時
    內即可由尿液檢測出嗎啡陽性反應。
  (三)再者，前揭臺灣檢驗科技股份有限公司載明係以GC/MS （即
    氣相層析質譜儀分析法）方法作為確認檢驗之方式，而該方
    法之原理係檢品經氣化後，通過層析管分離純化，再將純化
    後之成分循序送入質譜儀做個別鑑定。因質譜儀所測定之圖
    譜，在化學上被公認具有指紋特性，故可據以完全判定該檢
    品係為何種化合物。職是，台北榮民總醫院即認為「若以氣
    相層析質譜儀（GC/MS）作 藥物及其代謝產物之定性及定量
    分析，幾乎不會有偽陽性反應產生」，此經該院83年4 月7
    日以83北總內字第3059號函示明確。
  (四)綜上所述，被告之尿液經以氣相層析質譜儀分析法檢驗，既
    係呈嗎啡陽性反應，顯見被告應有在上開採尿時間即94年1
    月8 日23時許回溯24小時內之某時施用第一級毒品海洛因之
    行為甚明。
三、被告前於90年間，因施用毒品案件，經本院裁定送觀察、勒
    戒後，因認有繼續施用毒品之傾向，再經本院以91年度毒聲
    字第147 號裁定令入戒治處所施以強制戒治，嗣經本院以91
    年度毒聲字第3000號裁定停止戒治交付保護管束，於92年1
    月8 日保護管束期滿未經撤銷視為執行完畢，並經臺灣高雄
    地方法院檢察署檢察官於92年1 月14日以92年度戒毒偵字第
    57號為不起訴處分確定，有臺灣高等法院被告前案紀錄表1
    紙在卷可按。是被告於強制戒治執行完畢後，5 年內再犯本
    件施用毒品罪之事實，堪予認定。事證明確，應依法論科。
四、查海洛因係毒品危害防制條例第2 條第2 項第1 款所稱之第
    一級毒品，不得非法持有、施用。是核被告所為，係犯毒品
    危害防制條例第10條第1 項之施用第一級毒品罪。其施用第
    一級毒品前後，持有海洛因之低度行為，應為施用之高度行
    為所吸收，不另論罪。被告前因前因違反麻醉藥品管理條例
    案件，經臺灣高等法院高雄分院以85年度上訴字第1628號判
    處有期徒刑5 年6 月確定，於93年1 月16日縮短刑期執行完
    畢，此有臺灣高等法院被告前案紀錄表1 份附卷可憑，其前
    受有期徒刑之執行完畢後，5 年內再犯本件有期徒刑以上之
    罪，為累犯，應依刑法第47條之規定，加重其刑。爰審酌被
    告經強制戒治後，均未能戒絕其毒癮，足證前開保安處遇措
    施已難收矯治其惡性，且犯罪後否認犯行態度非佳等一切情
    狀，量處如主文所示之刑，以資懲儆。
據上論斷，應依刑事訴訟法第299 條第1 項前段，毒品危害防制
條例第10條第1 項、第23條第2 項前段，刑法第11條、第47條，
判決如主文。
本案經檢察官乙○○到庭執行職務。
中　　華　　民　　國　　94　　年　　11　　月　　30　　日
                  鳳山刑事第1 庭審判長法　官 陳志銘
                                      法  官 林永村
                                      法  官 林芳華
以上正本證明與原本無異。
如不服本判決，應於判決送達後10日內，向本院提出上訴狀。
中　　華　　民　　國　　94　　年　　12　　月　　1 　　日
                                     書記官  賴佳慧
附錄本判決論罪之法條：
毒品危害防制條例第10條
施用第一級毒品者，處6月以上5年以下有期徒刑。
施用第二級毒品者，處3年以下有期徒刑。
